【裁判字號】    89,易,839
【裁判日期】    890811
【裁判案由】    竊盜
【裁判全文】
臺灣臺北地方法院刑事判決                          八十九年度易字第八三九號
    公  訴  人  臺灣臺北地方法院檢察署檢察官
    被      告  甲○○
    輔  佐  人  乙○○○
    指定辯護人  丙○
右列被告因竊盜案件，經檢察官聲請簡易判決處刑（八十八年度偵字第二二六六七號
），丙○認應依通常程序審理，判決如左：
    主  文
甲○○竊盜，處罰金陸佰元，罰金如易服勞役以參佰元折算壹日。
    事  實
一、甲○○患有精神分裂症，因自行停止服用藥物，而對外界事務之知覺理會與判斷
    作用及自由決定意思能力較常人減退，而於民國八十七年十月三十一日凌晨三時
    五十一分許（起訴書載為同日三時四十七分許），在精神秏弱情況下，意圖為自
    己不法之所有，進入二十四小時營業設於台北市○○路一五七巷三十二號之「生
    活小舖」超商內，竊取一罐飲料及糖果（餡餅）食用，而未付帳。
二、案經檢察官自動檢舉並聲請簡易判決處刑，丙○依通常程序審理。
    理  由
一、訊據被告甲○○對於在右揭時、地竊取「生活小舖」內之物品等事實坦承不諱，
    惟辯稱，該案業經丙○以八十七年度訴字第一八四七號判決，並經高等法院以八
    十八年上訴字第二一五七號判處有期徒刑六月確定云云。經查被告右揭犯罪事實
    ，業經證人丁○○於丙○八十九年七月二十六日審理時到庭證稱：「他第一次進
    來買東西有付錢，這時沒有帶刀，出去後不久又進來有帶刀，一進店裡，將刀放
    在櫃台外面堆貨的地方，進入店內拿飲料及糖果沒有付錢就直接拿來吃。」等語
    可資證明，復有勘驗筆錄（按丙○審理時該錄影帶業經檢察官處分，見丙○八十
    七年訴字第一八四七號卷第八十六頁）在卷可按，被告自白與事實相符，事證明
    確，犯行堪以認定，應依法論科。至於被告前因強制案件經高等法院以八十八年
    上訴字第二一五七號判處有期徒刑六月確定，固經丙○調閱相關卷證（舍丙○八
    十七年訴字第一八四七號卷）可資證明，惟經審閱高等法院前開判決，理由四明
    載：「四、至原審勘驗錄影帶筆錄，雖發現被告有拿取一罐飲料及糖（餡餅）
    食用，而未付帳之情形，有勘驗筆錄在卷足憑，並經證人丁○○證述無訛，該部
    分犯行，因未經檢察官起訴，且與本件強制罪部分，無裁判上或實質上一罪關係
    ，非起訴效力所及，不得併予審理，該部分犯行自應由檢察官另行偵辦。」等語
    ，足見高等法院認被告所為本件竊盜犯行與前開強制罪之犯行，係屬二罪，故前
    開判決之效力並不及於本件竊盜犯行。且被告一進入店內即將手持之刀放在店門
    口之貨架上，再進入店內，其起意圖為自已不法所有之犯意，並進而竊取店內食
    品時，手中並未持有菜刀，故本件被告犯行尚與刑法第三百二十一條第一項第三
    款之攜帶兇器而犯竊盜罪之構成要件有所不同，均附此敘明。
二、核被告所為係犯刑法第三百二十條第一項之竊盜罪。被告曾罹患精神分裂症，有
    台北市立療養院診斷證明書、殘障手冊在卷可按（見丙○八十七年訴字第一八四
    七號卷第二十一、二十二頁），從被告所為上開犯行以觀，其行為時對外界事務
    之判斷能力，應係較普通人之平均程度，顯然減退。但從被告為警逮捕後，於警
    訊及偵查初訊時尚能清楚描述案發經過，足證其行為時對於外界事務判斷之能力
    ，僅較普通人之平均程度，顯然減退而已，尚非全然缺乏知覺理會及判斷作用。
    再核丙○前審時將被告送臺北市立療養院，就其行為時之精神狀態鑑定（按本件
    竊盜犯行與前案強制犯行係同一人在同一時間地點所犯之數罪），經鑑定結果認
    ：「綜合以上所述王員（按即被告）之過去生活史、疾病史、身體檢查、精神狀
    態檢查與心理評估結果，丙○為其係一『精神分裂病』患者，約於二十一歲時發
    病，至今已逾五年，抗精神病藥物對其聽幻覺等症狀之治療效果良好，惟王員平
    日並未完全依囑服藥，致其精神病症狀仍有起伏。王員曾於八十七年六月中旬自
    行停止服藥，致其精神分裂病病情明顯惡化。其後數月間，王員之病情雖略有改
    善，然其於八十七年十月九日（即犯行前約三週）至丙○就診時仍有聽幻覺症狀
    ；依此推斷，王員本次之犯行，應係在精神分裂病惡化狀態下出現之紊亂行為。
    換言之，王員犯行當時係因精神分裂病病情惡化，致其對於外界事務之知覺理會
    與判斷作用，以及自由決定意思之能力，皆已較普通人之平均程度顯然減退，故
    丙○認為其精神狀態已達精神耗弱之程度。」，有該院八十八年三月二十日北
    市療成字第八八一九五五號函附之精神鑑定報告書（見丙○上開卷第八十一頁）
    足憑，足證被告行為時精神狀態，僅屬精神耗弱之狀態，而非心神喪失，惟其既
    已達精神耗弱之程度，依刑法第十九條第二項規定減輕其刑。爰審酌被告犯罪所
    侵害之法益不大，犯罪後並經坦承犯行，及被告之知識程度、犯罪手段等一切情
    狀量處如主文所示之刑，並諭知易服勞役之折算標準。
據上論斷，應依刑事訴訟法第四百五十二條、第二百九十九條第一項前段、刑法第三
百二十條第一項、第十九條第二項、罰金罰鍰提高標準條例第一條前段、第二條，判
決如主文。
本案經檢察官楊文慶到庭執行職務
中    華    民    國      八十九    年    八      月      十一          日
                                      臺灣臺北地方法院刑事第九庭
                                          法  官  王  綽  光
右正本證明與原本無異。
如不服本判決，應於判決送達後十日內，向丙○提出上訴狀。
                                          書記官  潘  惠  梅
中    華    民    國      八十九    年    八      月      十四          日
附錄法條：
刑法第三百二十條
一意圖為自己或第三人不法之所有，而竊取他人之動產者，為竊盜罪，處五年以下有
  期徒刑、拘役或五百元以下罰金。
二意圖為自己或第三人不法利益，而竊佔他人之不動產者，依前項之規定處斷。
三前二項之未遂犯罰之。


司法院資訊處製作；財團法人民間司法改革基金會備份。
